【裁判字號】    95,易,1291
【裁判日期】    950831
【裁判案由】    恐嚇取財
【裁判全文】
臺灣板橋地方法院刑事判決              95年度易字第1291號
公  訴  人  臺灣板橋地方法院檢察署檢察官
被      告  乙○○
                    （另案
上列被告因恐嚇取財案件，經檢察官提起公訴（95年度偵字第
14022 號），本院裁定改依簡式審判程序審理，判決如下：
    主  文
乙○○意圖為自己不法之所有，以恐嚇使人將本人之物交付未遂
，累犯，處有期徒刑捌月。
    事  實
一、乙○○前於民國94年間，因竊盜案件，經本院94年度簡字14
    49號判決判處有期徒刑3 月確定，於95年2 月5 日執行完畢
    （再犯本罪構成累犯）。詎猶不知悔改，先意圖為自己不法
    所有，於95年2 月19日14時許，在雲林縣台西鄉泉州村泉州
    76 號 住處竊取其姊姊甲○○所有車號為3610-KW 號自小客
    車鑰匙1 支，並以該鑰匙作為工具，開啟車門發動引擎而竊
    取該自小客車，得手後作為代步之用（乙○○此部分涉嫌犯
    竊盜罪部分，由檢察官另併至他案審理）。嗣乙○○因缺錢
    花用，竟另萌生意圖為自己不法所有之恐嚇取財犯意，於95
    年3 月初某日22時、23時許，在臺北縣板橋市○○路○ 段某
    處，以其所有0000000000號行動電話傳簡訊至甲○○所使用
    之0000000000號行動電話，向甲○○恐嚇需交付新台幣（下
    同）5 萬元，如不從則要將竊得之自小客車解體，惟因甲○
    ○未將贖金交付而未得逞。嗣於95年3 月16日凌晨0 時30
    分許乙○○駕駛上開贓車搭載不知情之王哲偉、陳冠良等人
    ，行經臺北市○○○路○ 段120 巷口時，為警當場查獲，始
    知悉上情。
二、案經臺北市政府警察局松山分局報請臺灣雲林地方法院檢察
    署檢察官呈請臺灣高等法院檢察署檢察長令轉臺灣板橋地方
    法院檢察署檢察官偵查起訴。本院於準備程序進行中，被告
    就被訴事實為有罪之陳述，經告知簡式審判程序之旨，並聽
    取公訴人、被告之意見後，由本院合議庭裁定由受命法官獨
    任進行簡式審判程序。
    理  由
一、訊據被告乙○○就上揭事實全部坦白承認，核與證人甲○○
    於警訊中所證述之情節相符（見臺灣臺北地方法院檢察署95
    年度偵字第6941號卷第15-17 頁），並有贓物認領保管單，
    車輛失竊查詢報表、認可資料各1 份及照片2 幀附卷可稽（
    同上偵卷第36-41 頁），自堪認被告前揭自白應與事實相符
    ，本件事證明確，被告犯行堪予認定。
二、查被告行為後，刑法於94年2 月2 日修正公布，95年7 月1
    日施行，其中修正第2 條（新舊法之比較適用）、第25條（
    未遂犯）、第47條（累犯）、第33條（主刑之種類）、第67
    條、第68條（罰金刑之加減）等相關規定。茲分別論述如下
    ：
    (一)刑法第2 條係規範行為後法律變更所生新舊法律比較適用
      之準據法，是刑法第2 條本身雖經修正，但該條文既屬適
      用法律之準據法，本身尚無比較新舊法之問題，應逕適用
      裁判時即修正後刑法第2 條規定以決定適用之刑罰法律，
      先予敘明。
    (二)次查，刑法第47條有關累犯之規定亦經修正，經比較修正
      前、後該條之規定，可知修正前有關累犯之成立，不以再
      犯之罪係故意犯罪為限，然修正後之規定，則以再犯故意
      犯為成立累犯之要件。換言之，若被告再犯者係故意犯罪
      ，則修正前、後之規定，均成立累犯，適用修正前之規定
      ，對於被告並無不利。查本案被告係故意再犯本案之罪，
      是依修正前、後之刑法第47條規定，均成立累犯，適用修
      正前之規定，對於被告並無不利。
    (三)再查，刑法第346 條第1 項恐嚇取財罪，法定刑為6 月以
      上5 年以下有期徒刑，得併科1 千元以下罰金。而95年6
      月14日修正公布，同年7 月1 日施行之刑法施行法增訂第
      1 條之1 規定：「中華民國九十四年一月七日刑法修正施
      行後，刑法分則編所定罰金之貨幣單位為新臺幣。九十四
      年一月七日刑法修正時，刑法分則編未修正之條文定有罰
      金者，自九十四年一月七日刑法修正施行後，就其所定數
      額提高為三十倍。但七十二年六月二十六日至九十四年一
      月七日新增或修正之條文，就其所定數額提高為三倍」，
      另刑法第33條第5款修正為：「主刑之種類如下：五、罰
      金：新臺幣一千元以上，以百元計算之」，是依修正後之
      法律，刑法第346 條第1 項恐嚇取財罪所得科處之罰金刑
      最高為新臺幣3 萬元、最低為新臺幣1 千元；然依被告行
      為時之刑罰法律，即罰金罰鍰提高標準條例第1條前段規
      定之提高倍數10倍及修正前刑法第33條第5 款規定之罰金
      最低額1 元計算，該罪之罰金刑最高為銀元1 萬元，最低
      額為銀元1 元，若換算為新臺幣，最高額雖與新法同為新
      臺幣3 萬元，然最低額僅為新臺幣3 元。因此，比較上述
      修正前、後之刑罰法律，自以被告行為時關於科處罰金刑
      之法律較有利於被告。
    (四)再查，修正前刑法係將一般未遂犯之處罰要件與處罰效果
      ，於刑法第25條第2 項及第26條前段分設規定，而第26條
      後段則係就不能未遂之成立要件與處罰效果所為之規定，
      立法體例上有所不妥，故新修正刑法遂將原第26條前段有
      關一般未遂犯處罰效果之規定，改列於第25條第2 項後段
      ，使新修正刑法第25條規範一般未遂犯之規定趨於完整（
      參照新修正刑法第25條之修正說明）。故本件有關一般未
      遂犯之適用，新修正刑法僅係就條文順序加以調整，而不
      影響犯罪構成要件之內涵，並未涉及行為後法律變更。
    (五)另就罰金刑之加減者，修正前刑法第68條規定：「拘役或
      罰金加減者，僅加減其最高度」；修正後刑法第67條規定
      ：「有期徒刑或罰金加減者，其最高度及最低度同加減之
      」，若單以此規定而論，依刑法第2 條第1 項規定，比較
      新舊法，似以修正後之刑法67條規定較有利於被告，若併
      考量舊法第33條第5 款規定，不加減最低度罰金法定刑，
      適用舊法第68條規定，仍非不利於被告。
    (六)綜上整體比較之結果，依修正後刑法第2 條第1 項前段之
      規定，應適用被告行為時之舊法處斷。
三、核被告乙○○所為，係犯刑法第346 條第1 項、第3 項恐嚇
    取財未遂罪。被告已著手於恐嚇取財犯罪行為之實施，惟因
    被害人甲○○未曾依其指示匯款而未致取得財物之結果，為
    未遂犯，應依修正前刑法第26條前段之規定減輕其刑。又被
    告有如犯罪事實欄所述之論罪科刑執行前科，此有臺灣高等
    法院被告前案紀錄表1 紙附卷可稽，其於5 年以內再故意犯
    本件有期徒以上之罪，為累犯，應依修正前刑法第47條規定
    加重其刑，並先加後減之。爰審酌被告年輕力壯，不思以正
    當工作謀求生計，竟竊取家人之車輛供己代步，已殊非可取
    ，竟又因一時缺錢花用，再以行動電話簡訊之方式恐嚇家人
    ，意圖取財，其犯罪之動機、目的、手段十分惡劣，犯罪所
    生危害亦屬非輕，惟考量其犯罪後已知坦承犯行，態度尚稱
    良好等一切情狀，量處如主文所示之刑，以示懲儆。
據上論斷，應依刑事訴訟法第273 條之1 第1 項、第299 條第1
項前段，刑法第2 條第1 項前段、第346 條第1 項、第3 項，修
正前刑法第26條前段、第33條第5 款、第47條、第68條，判決如
主文。
本案經檢察官林俊儀到庭執行職務。
中    華    民    國    95    年    8     月    31    日
                  刑事第五庭    法  官  許映鈞
以上正本證明與原本無異。
如不服本判決，應於送達後10日內向本院提出上訴狀（須附繕本
）。
                                書記官  呂苗澂
中    華    民    國    95    年    8     月    31    日
中華民國刑法第346 條
意圖為自己或第三人不法之所有，以恐嚇使人將本人或第三人之
物交付者，處6 月以上5 年以下有期徒刑，得併科1 千元以下罰
金。
以前項方法得財產上不法之利益，或使第三人得之者，亦同。
前2項之未遂犯罰之。


司法院資訊處製作；財團法人民間司法改革基金會備份。
